臺灣高等法院民事裁定　　　　　　　　　100年度抗字第913號
抗　告　人　謝佳良
上列抗告人因與陳舟鵬等間給付違約金等事件，對於中華民國
100年5月24日臺灣臺北地方法院100年度重訴字第388號裁定提起
抗告，本院裁定如下：
    主  文
抗告駁回。
抗告訴訟費用由抗告人負擔。
    理  由
一、抗告人主張：抗告人與相對人陳舟鵬、陳政忠簽訂合作經營
    契約書，約定由抗告人借款予第三人陽成科技（香港）有限
    公司（下稱陽成公司），如陽成公司因可歸責於相對人陳舟
    鵬之事由致未能返還借款，相對人應連帶賠償抗告人新臺幣
    （以下同）1千萬元違約金，惟陽成公司現仍積欠抗告人借
    款460萬元迄未清償，依約得訴請相對人連帶給付1千萬元本
    息等情，以該契約之履行地及相對人陳舟鵬之居所地在原法
    院轄區，而向原法院提起本件訴訟。原法院認該院無管轄權
    ，裁定移送相對人住所地之臺灣彰化地方法院。抗告人不服
    ，抗告前來。
二、按因契約涉訟者，如經當事人定有債務履行地，得由該履行
    地之法院管轄，民事訴訟法第12條定有明文，此項因契約涉
    訟事件之特別審判籍，立法意旨在於當事人雙方既以契約訂
    明債務履行地，以該履行地定將來發生訴訟管轄法院之標準
    ，既不悖當事人預期之意思，且便於調查證據以發現真實，
    故所謂債務履行地，專指當事人以契約訂定之清償地而言。
    而依抗告人所提出合作經營契約書所示（見原審卷第25頁）
    ，兩造並未於契約書內訂定有何債務清償地，抗告人以民法
    第314條2款所規定之法定清償地，認作兩造契約訂定之清償
    地，而主張原法院有管轄權，即有誤會而不足採。
三、復按定法院之管轄，以起訴時為準，民事訴訟法第27條定有
    明文。如被告於其居所地發生訴之原因事實後，在起訴前已
    離去並廢止該居所，則該原因事實發生地於起訴時已非被告
    之居所地，該地法院自無民事訴訟法第1條第1項後段之管轄
    權。抗告人以：相對人陳舟鵬之戶籍地雖在彰化縣福興鄉萬
    豐村萬豐巷17號，但兩造就系爭合作經營契約係在臺北市洽
    商、簽署，並於臺灣臺北地方法院所屬民間公證人邱瑞忠位
    於臺北市中正區○○○路7號3樓之8事務所內公證，相對人
    陳舟鵬並於系爭契約書內記載其住址為臺北市○○區○○路
    3-1號2樓，足見其居所地係位於臺北市中山區，而認本件訴
    之原因事實發生於相對人陳舟鵬之居所地，原法院亦有管轄
    權等語。經查抗告人主張相對人陳舟鵬上開之居所地，起訴
    後經原法院交郵務機構按址送達訴狀等訴訟文書，卻以查無
    此人退郵而不能送達，有該送達證書所附退郵信封及不能送
    達事由報告書可憑（見原審卷第85頁），而相對人陳舟鵬嗣
    復具狀陳明該址僅係陽成公司在臺灣之辦公室，並非其居所
    （見原審卷第100頁），則縱依抗告人主張該址係本件契約
    原因事實發生時相對人陳舟鵬之居所地，但相對人陳舟鵬於
    起訴前顯已離去並廢止該居所，於起訴時該址已非相對人陳
    舟鵬之居所甚明。抗告人主張相對人陳舟鵬之居所地係位於
    原法院轄區而有管轄權云云，亦不足取。
四、綜上所述，相對人住所地均係在彰化縣，本件訴訟所涉契約
    兩造並未訂定債務履行地，相對人陳舟鵬起訴時並無居所在
    原法院轄區，原法院依法並無管轄權。從而原法院以其無管
    轄權，依民事訴訟法第1條第1項前段及第28條第1項規定將
    本件裁定移送臺灣彰化地方法院，自無不合。抗告意旨指摘
    原裁定不當，聲明廢棄，為無理由，應予駁回。
五、據上論結，本件抗告為無理由。依民事訴訟法第495條之1第
    1項、449條第1項、第95條、第78條，裁定如主文。
中    華    民    國  100    年    9    月    26    日
                  民事第九庭
                      審判長法  官  黃熙嫣
                            法  官  曾部倫
                            法  官  朱耀平
正本係照原本作成。
本裁定除以適用法規顯有錯誤為理由外，不得再抗告。如提起再
抗告，應於收受後10日內委任律師為代理人向本院提出再抗告狀
。並繳納再抗告費新台幣１千元。
中    華    民    國   100    年    9     月    26    日
                             書記官  鎖瑞嶺